【裁判字號】    97,建簡上,7
【裁判日期】    980311
【裁判案由】    給付工程款
【裁判全文】
臺灣臺北地方法院民事判決             97年度建簡上字第7號
上  訴  人  閩南營造有限公司
法定代理人  乙○○
訴訟代理人  丙○○
被  上訴人  傑康清潔有限公司
法定代理人  甲○○
訴訟代理人  丁○○
上列當事人間請求給付工程款事件，上訴人對於民國97年3月7日
本院店簡易庭96年度店建簡字第19號第一審判決提起上訴，本院
於民國98年2月18日言詞辯論終結，判決如下：
    主  文
原判決關於命上訴人給付超過新臺幣拾肆萬元，及自民國九十
六年十一月十三日起至清償日止，按週年利率百分之五計算之利
息部分，暨該部分假執行之宣告，及命上訴人負擔訴訟費用之裁
判均廢棄。
上開廢棄部分，被上訴人在第一審之訴駁回。
其餘上訴駁回。
第一、二審訴訟費用由上訴人負擔。
    事實及理由
一、被上訴人起訴主張：上訴人於民國96年1 月間委託被上訴人
    為行政院衛生署八里療養院新建醫療大樓（案號：95bali-b
    06）施工後清潔工作（下稱系爭工程），總工程款為新臺幣
    （下同）55萬6,000元，上訴人於96年3月29日支付部分款項
    後，尚餘34萬6,000元未清償。嗣後，雙方於96年5月18日簽
    訂工程付款協議書（下稱系爭協議書），協議於驗收完畢後
    支付34萬元（下稱系爭工程款）以結清全案。詎上開工程業
    已驗收完畢，然經被上訴人一再催討，上訴人均置之不理，
    被上訴人乃提起本件訴訟等語。並於原審聲明：上訴人應給
    付被上訴人34萬元，及自96年5 月18日起至清償日止，按年
    利率5％計算之利息。
二、上訴人於原審未到庭，亦未以書狀為任何陳述。其於本院先
    以：兩造並無簽訂任何工程契約，是系爭工程契約並非存在
    於兩造間，實為被上訴人於95年承包行政院衛生署八里療養
    院新建工程，執行時，行政院衛生署八里療養院（下稱八里
    療養院）介紹被上訴人予上訴人，並告知上訴人，被上訴人
    所施作之一切工程，由八里療養院自行監督，並以支付上訴
    人之工程款中扣除後，直接支付被上訴人，而系爭協議書亦
    係八里療養院與被上訴人無契約關係，乃由上訴人之代理人
    丙○○與被上訴人簽訂，故應由八里療養院給付被上訴人34
    萬元，況系爭協議書係以八里療養院給付系爭工程款為約定
    條件，然因八里療養院尚未給付，被上訴人自無從據之向上
    訴人請求等語置辯。嗣於最後準備程序中，當庭提出民事準
    備一狀另以：上訴人於95年8 月間與八里療養院簽訂之工程
    合約，本已有配合之清潔廠商，係因八里療養院要求後續清
    潔工作交給被上訴人負責，否則不願進行工程驗收，乃由被
    上訴人進行清潔事宜；又被上訴人從事清潔之工程，部分確
    屬上訴人工地範圍，上訴人業已給付被上訴人21萬元作為報
    酬，其餘則為清潔八里療養院95年11月間進駐使用後造成之
    髒污，應由八里療養院付款，嗣後八里療養院並未如當初承
    諾將被上訴人清潔工程款加於給付上訴人之追加款項中，於
    發放工程款時再行扣減交付被上訴人，亦無直接給付清潔工
    程款予被上訴人，致被上訴人迄今猶有30多萬元未能領取，
    是責任在於八里療養院，而非上訴人等語為辯。
三、本件經原審判決上訴人應給付被上訴人34萬元，及自96年5
    月18日起至清償日止，按年利率5％ 計算之利息，上訴人不
    服提起上訴，並為上訴聲明：(一)原判決廢棄。(二)上訴人在第
    一審之訴駁回。被上訴人則為答辯聲明：上訴駁回。
四、兩造於96年5月18日簽訂工程付款協議書（即系爭協議書）
    載明：「本公司傑康清潔有限公司（以下簡稱甲方）承包閩
    南營造有限公司行政院衛生署八里療養院裝修工程，因閩南
    營造有限公司無法如期支付本公司工程款，故請求業主（行
    政院衛生署八里療養院）監督付款，工程款項總計尚欠新台
    幣三十四萬元整。本公司同意配合閩南營造有限公司工地被
    授權人丙○○先生（以下簡稱乙方）修繕完成，經業主驗收
    無誤後由業主（行政院八里療養院）直接開立支票新台幣三
    十四萬元整結清本工程所有工程款，保固條件等同於閩南營
    造有限公司對業主之保固條件。」，並經臺灣板橋地方法院
    所屬民間公證人詹孟龍事務所認證之事實，有系爭協議書、
    96年度板院民認龍字第201357號認證文件、授權書（見原審
    卷第4頁至第6頁）在卷可稽，且為兩造所不爭執，自堪信為
    真實。
五、被上訴人主張上訴人應依系爭協議書支付34萬元及自96年5
    月18日起至清償日止之法定遲延利息等語，為上訴人所否認
    ，並以前揭情詞置辯，是本件主要爭點厥為：被上訴人主張
    依系爭協議書請求上訴人支付上開款項有無理由？
  (一)經查：兩造確有簽訂系爭協議書，載明上訴人尚積欠被上訴
    人系爭工程款34萬元之事實，為兩造所不爭執，是被上訴人
    據此請求上訴人給付上開款項，本屬有據。又系爭協議書雖
    記載：系爭款項由八里療養院監督付款，於經八里療養院驗
    收無誤後，由八里療養院直接開立支票34萬元等語。惟查：
    八里療養院並未於系爭協議書上簽章，且八里療養院並未同
    意就兩造系爭款項為監督付款之事實，有系爭協議書（見原
    審卷第4 頁）在卷可稽，且證人即系爭工程期間擔任八里療
    養院總務主任之洪良和到庭證述：伊沒有看過系爭協議書，
    而被上訴人所提證物20監督付款協議書並非八里療養院提供
    者，伊曾看過，但不符合監督付款辦法，是八里療養院沒有
    採納等語（見本院卷第79頁、第80頁），故被上訴人逕向上
    訴人請求給付系爭款項，自屬有據。而上訴人雖抗辯：系爭
    協議書係以八里療養院給付系爭工程款為約定條件，然因八
    里療養院尚未給付，被上訴人自無從據之向上訴人請求等語
    。然查：系爭協議書並無上開條件之約定之事實，有系爭協
    議書（見原審卷第4頁）附卷可查。又上訴人對於八里療養
    院裝修工程業經驗收完成，並已領取工程尾款之事實，業經
    證人洪良和到庭證述屬實（見本院卷第79頁），是上訴人上
    開抗辯，應非可採。
  (二)上訴人復先抗辯：兩造並無簽訂任何工程契約，系爭工程契
    約係存在於被上訴人與八里療養院間等語；嗣後抗辯：被上
    訴人從事清潔之工程，部分確屬上訴人工地範圍，上訴人業
    已給付被上訴人21萬元作為報酬，其餘則為清潔八里療養院
    95年11月間進駐使用後造成之髒污，應由八里療養院付款等
    語。惟查：系爭協議書載明上訴人尚積欠被上訴人工程款34
    萬元之事實，已於前述；又系爭協議書內容為上訴人事先擬
    訂之事實，有證人即系爭協議書被上訴人代理人陳莉菱到庭
    證稱：系爭協議書內容為上訴人公司所做等語（見本院卷第
    82頁）；且上訴人訴訟代理人亦當庭陳述：「（問工程款付
    款協議書是誰打字？）內容是我在八里療養院總務室協商好
    的，原稿是我們打的，八里療養院通知上訴人約在板橋地院
    公證處，我們帶電子檔去，公證處的人員再按照他們的格式
    打出來，由雙方人員簽字公證。」等語（見本院卷第96頁反
    面），參諸上訴人於簽訂系爭協議書前之96年3 月28日曾書
    立保證書記載：「茲保證本公司於96年3 月28日領到八里療
    養院第四期工程款後，同意96年3 月29日前支付傑康清潔有
    限公司第一次清潔費用，新台幣：拾陸萬壹仟元整。」，
    亦有此保證書附卷足憑（見本院卷第49頁）。是被上訴人主
    張系爭工程確有工程款項34萬元尚未支付，應堪採信，上訴
    人抗辯兩造間無任何契約關係，洵非可採。再者，證人洪良
    和到庭結證：上訴人承包八里療養院新工程完成後裝修部分
    ，如施工有弄髒者，上訴人自應負責恢復原狀，清潔工作部
    分係在裝修範圍內，當然為上訴人負責；伊並不認識被上訴
    人公司及其人員，係被上訴人施作後，上訴人要伊去看哪些
    做好，伊才知道被上訴人有施作清潔部分等語（見本院卷第
    79頁）。又系爭工程之報價單、驗收單上均有上訴人訴訟代
    理人之簽名之事實，亦有上開報價單、驗收單（見本院卷第
    35、39頁、第44至47頁）在卷可稽；另上訴人收受並申報被
    上訴人開立之證物16清潔費發票，有上開發票（見本院卷第
    50頁）附卷可查，且為被上訴人所自承（見本院卷第78頁）
    。是上訴人抗辯系爭工程部分屬上訴人工地範圍，上訴人業
    已給付被上訴人21萬元作為報酬，其餘則為清潔八里療養院
    95年11月間進駐使用後造成之髒污，應由八里療養院負責云
    云，要非可採。況且，上訴人就系爭工程前於96年3 月28日
    書立保證書保證付款36萬1,000元，因上訴人未如期支付前
    開款項，兩造乃於96年5月18日簽訂系爭協議書之事實，業
    經證人陳莉菱到庭證述明確（見本院卷第82頁），且有上開
    保證書（見本院卷第49頁）、系爭協議書（見原審院第4 頁
    ）在卷可考，是上訴人抗辯應由八里療養院支付被上訴人系
    爭工程款云云，實難採信。
  (三)綜上，被上訴人依系爭協議書，請求上訴人支付34萬元，為
    有理由，應予准許。另按給付無確定期限者，債務人於債權
    人得請求給付時，經其催告而未為給付，自受催告時起，負
    遲延責任。其經債權人起訴而送達訴狀，與催告有同一之效
    力，民法第229條第2項定有明文。又應付利息之債務，其利
    率未經約定，亦無法律可據者，週年利率為5％，民法第203
    條亦定有明文。查兩造就系爭工程餘款未清償部分，於96年
    5 月18日簽訂系爭協議書，然系爭協議書並無明確記載給付
    日期之事實，有系爭協議書（見原審卷第4 頁）在卷可稽，
    是本件工程款之給付無確定期限，應堪認定。系爭協議書雖
    記載：「‧‧‧經業主驗收無誤後由業主（行政院八里療養
    院）直接開立支票新台幣三十四萬元整結清本工程所有工程
    款，‧‧‧」，然八里療養院並未同意上開協議，已於前述
    ，且被上訴人亦未證明系爭工程驗收日期及曾催告被上訴人
    給付系爭工程款之證據。從而，揆諸前開規定，於法定遲延
    利息部分應自起訴狀繕本送達翌日起算。而本件起訴狀繕本
    係於96年11月12日送達上訴人，有該送達證書（見原審卷第
    16頁）在卷可憑，是被上訴人請求自96年11月13日起至清償
    日止之法定遲延利息，為有理由，逾此部分，則為無據。
六、綜上所述，被上訴人請求上訴人給付承攬報酬34萬元，及自
    起訴狀繕本送達翌日即96年11月13日起至清償日止，按週年
    利率5％計算之利息，洵屬有據，應予准許，逾此範圍之請
    求，則無理由，爰予駁回。原審判決上訴人應給付被上訴人
    系爭工程款34萬元部分，並無不合，上訴意旨指摘原判決該
    部分不當，求予廢棄，為無理由，應予駁回。然就法定遲延
    利息部分，原審判決認定自系爭協議書簽立之日即96年5月1
    8 日起算，而為上訴人敗訴之判決，並依職權為假執行、免
    為假執行之宣告，尚有未洽，上訴意旨指摘原判決此部分不
    當，求予廢棄改判，為有理由，爰由本院予以廢棄改判如主
    文第2項所示。
七、本件事證已臻明確，兩造其餘攻擊防禦方法及所提證據，核
    與本件判決結果不生影響，爰不另一一論述，併予敘明。
八、據上論結，本件上訴為一部有理由，一部無理由，依民事訴
    訟法第436條之1第3項、第449條第1項、第450條、第79條，
    判決如主文。
中    華    民    國    98    年    3     月    11    日
                 民事第三庭   審判長法  官  丁蓓蓓
                                    法  官  黃明發
                                    法  官  周玉琦
以上正本係照原本作成。
本判決不得上訴。
中    華    民    國    98    年    3     月    11    日
                                    書記官  劉英權


司法院資訊處製作；財團法人民間司法改革基金會備份。
